臺灣高等法院刑事裁定
110年度抗字第1130號
抗  告  人
即  受刑人  盧奕任




上列抗告人即受刑人因聲請定其應執行刑案件，不服臺灣桃園地
方法院中華民國110年6月28日裁定（110年度聲字第2025號），
提起抗告，本院裁定如下：
    主  文
抗告駁回。
    理  由
一、原裁定意旨略以：抗告人即受刑人甲○○分別於如附表所示之
    犯罪時間，因施用第二級毒品等案件，分別經如附表所示法
    院判處各該宣告刑，並分別於如附表所示時間確定在案，附
    表編號1至5之犯罪時間均在民國108年7月15日前，另附表編
    號2、3各宣告刑曾定執行刑為有期徒刑10月等情，有臺灣基
    隆地方法院108年度基簡字第954號判決、109年度訴字第627
    號判決、臺灣新竹地方法院109年度金訴字第81號判決、臺
    灣桃園地方法院109年度訴字第708號判決及本院被告前案紀
    錄表等在卷可稽，聲請人聲請定其應執行之刑，認聲請正當
    ，原審法院審酌定執行刑應遵守之外部與內部界限後，定其
    應執行有期徒刑2年2月等語。
二、抗告意旨略以：
㈠、抗告人所犯數罪如附表編號1至5所定應執行刑有期徒刑2年2
    月，雖在編號1至6之有期徒刑總和2年10月之範圍內，且未
    逾越前定之執行刑加計後裁判宣告刑之總和2年5月，然而責
    任遞減原則之適用絕對不是如司法實務過往理解的操作方式
    ，而是重在對犯罪人本身及所犯各罪的情形綜合審酌，換言
    之，法院應考量行為人從其犯數罪間所反映的人格特性，並
    實現刑罰經濟的功能，尤其是應報與預防間的調和。抗告人
    所犯如附表所示之各罪皆無所侵犯者皆無具有不可替代性、
    不可回復性之個人法益，又抗告人犯該數罪之時間分別為10
    8年3月、108年6月、7月間，並非持續不斷，足見反社會惡
    性並非重大，縱使仍應論處相當之罪責，亦應再予一定程度
    之寬減較為合理，然原裁定僅於內部性界限範圍內再寬減3
    月而已，定刑結果不應接近上限，且未提及其他具體裁量所
    憑之事實，其裁量權之行使，已使責罰未能相當，而有不成
    比例之現象，男未予裁量權應遵守之內部界限實質相契合，
    自非允當。
㈡、我國刑法兼具報應主義及預防主義之雙重目的，於量刑時，
    倘依行為人之行為情狀處以適當徒刑，即足懲儆，並可達防
    衛社會，自非不可依客觀犯行與主觀惡性兩者加以考量其情
    狀，定應執行刑，始較符公平比例原則。
㈢、抗告人現年23歲，行為時年僅21歲，對於行為後應負之刑事
    責任，難免思慮未全，請考量上情及罪刑相當原則、比例原
    則，給予抗告人公平公正裁定，給予改過自新的機會等語。
三、按法律上屬於自由裁量之事項，並非概無法律性之拘束。法
    院就自由裁量權之行使，除不得逾越法律所規定範圍之外部
    性界限外，尚應受比例原則、公平正義原則之規範，謹守法
    律秩序之理念，體察法律之規範目的，使其結果實質正當，
    合於裁量之內部性界限，俾與立法本旨相契合。刑法第51條
    第5款規定數罪併罰，宣告多數有期徒刑者，應於各刑中之
    最長期以上，各刑合併之刑期以下，定其應執行之刑期，但
    不得逾30年。其就數罪併罰，固非採併科主義，而係採限制
    加重主義，就俱發各罪中，以最重之宣告刑為基礎，由法院
    參酌他罪之宣告刑，裁量加重定之，且不得逾法定之30年最
    高限制，此即外部性界限。然上揭定其應執行刑，既屬刑法
    賦予法院自由裁量之事項，其應受內部性界限之拘束，要屬
    當然。而刑法修正將連續犯、常業犯規定悉予刪除，考其立
    法目的，係基於刑罰公平原則考量，杜絕僥倖犯罪心理，並
    避免鼓勵犯罪之誤解，乃改採一行為一罪一罰。是定其刑期
    時，除仍應就各別刑罰規範之目的、輕重罪間體系之平衡、
    整體犯罪非難評價、各行為彼此間之偶發性、與被告前科之
    關聯性、各行為所侵害法益之專屬性或同一性、數罪對法益
    侵害之加重效應、罪數所反映之被告人格特性與犯罪傾向等
    ，為綜合判斷外，尤須參酌上開實現刑罰公平性，以杜絕僥
    倖、減少犯罪之立法意旨，為妥適之裁量（最高法院100年
    度台上字第5342號判決意旨參照）。
四、查抗告人因犯如附表所示違反毒品危害防制條例等案件，先
    後經法院判處如附表所示之有期徒刑，且均分別確定在案，
    有各該判決書及本院被告前案紀錄表在卷可按，從而原審認
    本件聲請為正當，於各該刑期及曾定應執行刑總和之限制下
    ，定其應執行之刑為有期徒刑2年2月，並未逾越刑法第51條
    第5項所定之外部界限，亦未逾越自由裁量之內部界限，當
    屬法院於個案中之職權行使，要與公平正義原則、比例原則
    均屬無違，並無違法或不當之處。抗告人雖執前詞抗告，惟
    按數罪併罰之定應執行刑，係出於刑罰經濟與責罰相當之考
    量，並非在於給予受刑人不當利益，本案受刑人如附表所示
    各罪原刑期總和為有期徒刑2年10月，其中附表編號2、3前
    經定執行刑後之總和則為有期徒刑2年5月，原裁定所定之應
    執行刑為有期徒刑2年2月，有再給予折扣，並無抗告意旨所
    指定刑結果接近上限之情事，原裁定依前所述，既無違反法
    秩序理念規範之比例原則、平等原則、責罰相當原則、重複
    評價禁止原則等內部界限之情事，更已考量受刑人所犯如附
    表所示各罪之罪質不同，所侵害法益種類不同，行為態樣、
    動機、手段亦均不相同，其責任非難重複之程度不高等情，
    並無違誤或不當之處，抗告人徒憑己意猶執前詞，指摘原裁
    定不當，請求重新從輕定其應執行刑而提起抗告，其抗告為
    無理由，應予駁回。
據上論斷，應依刑事訴訟法第412條，裁定如主文。　
中　　華　　民　　國　　110 　年　　7 　　月　　30　　日
                  刑事第二十庭  審判長法　官  王復生
                                      法　官  蕭世昌 
                                      法　官  張紹省
以上正本證明與原本無異。
如不服本裁定，應於收受送達後五日內向本院提出抗告狀。
                                      書記官  莫佳樺
中　　華　　民　　國　　110 　年　　8 　　月　　2 　　日
附表：
編號  1 2 3 罪名  施用第二級毒品 招募他人加入犯罪組織 招募他人加入犯罪組織 宣告刑  有期徒刑2月 有期徒刑7月 有期徒刑8月 犯罪日期  108年3月25日 108年6月30日 108年7月間某日 偵查(自訴)機關年度案號  基隆地檢108年度毒偵字第882號 新竹地檢109年度少連偵字第22號、第35號、109年度偵字第4227號 新竹地檢109年度少連偵字第22號、第35號、109年度偵字第4227號 最  後 事實審 法    院 基隆地方法院 新竹地方法院 新竹地方法院  案    號 108年度基簡字第954號 109年度金訴字第81號 109年度金訴字第81號  判決日期 108年6月27日 109年8月18日 109年8月18日 確  定 判  決 法    院 基隆地方法院 新竹地方法院 新竹地方法院  案    號 108年度基簡字第954號 109年度金訴字第81號 109年度金訴字第81號  判決 確定日期 108年7月15日 109年9月17日 109年9月17日 是否為得易科罰金之案件  是 否 否 備           註  基隆地檢108年度執字第2936號 新竹地檢109年度執字第4799號 新竹地檢109年度執字第4799號    應執行有期徒刑10月  

編號  4 5 （以下空白） 罪名  轉讓禁藥 三人以上共同冒用公務員名義詐欺取財  宣告刑  有期徒刑3月 有期徒刑1年2月  犯罪日期  108年5、6月間某日 108年7月10日  偵查(自訴)機關年度案號  基隆地檢109年度偵字第4030號 桃園地檢108年度偵字第24070號、第24996號  最  後 事實審 法    院 基隆地方法院 桃園地方法院   案    號 109年度訴字第627號 109年度訴字第708號   判決日期 109年11月3日 110年2月26日  確  定 判  決 法    院 基隆地方法院 桃園地方法院   案    號 109年度訴字第627號 109年度訴字第708號   判決 確定日期 109年12月1日 110年4月6日  是否為得易科罰金之案件  否 否  備           註  基隆地檢109年度執字第3007號 桃園地檢110年度執字第446號